---
title: "Git a partir da linha de comando"
author: "Gabriel Nakamura"
date: "5/24/2021"
output: html_document
---

```{r setup, include=FALSE}
knitr::opts_chunk$set(echo = TRUE)
```


# Do clica-clica para o digita-digita

Para iniciar um repositório local observado pelo git abra o terminal a partir da pasta que você deseja que o git observe, usando a linha de comando. No terminal digite:

```{r echo=TRUE, eval=FALSE}
git init
```

Para conectar um repositório local ao remoto
```{r echo=TRUE, eval=FALSE}
git remote add origin https://github.com/yourUserName/yourRepoName.git
git push -u origin master
```


Para clonar um repositório local
```{r echo=TRUE, eval=FALSE}
git clone https://gitlab.com/gitlab-tests/sample-project.git
```

Para preparar o arquivo para fazer um commit

```{r echo=TRUE, eval=FALSE}
git add <file-name OR folder-name>
git commit -m "COMMENT TO DESCRIBE THE INTENTION OF THE COMMIT"
```


Para copiar arquivos de um branch para outro branch dentro de um mesmo repositório. No branch em que o arquivo deve ser copiado digite:

```{r}
git checkout <nome do repo que contem arquivo a ser copiado> <Nome do arquivo com extensao>
```

O arquivo vai aparecer na área de stage do seu RStudio, na aba do git

[Referência](https://docs.gitlab.com/ee/gitlab-basics/start-using-git.html)




