---
title: "Git a partir da linha de comando"
author: "Gabriel Nakamura"
date: "5/24/2021"
output: html_document
---

```{r setup, include=FALSE}
knitr::opts_chunk$set(echo = TRUE)
```

Durante o curso vimos que as funções básicas necessárias para um controle de versões efetivas para garantir um projeto científico reprodutível, podem ser realizadas através do RStudio, quando conectado com um repositório local observado pelo git e com o GitHub. Porém, vimos também que algumas coisas não são possíveis de se fazer apenas através dos botões que o RStudio nos apresenta, mas que são possíveis a partir da linha de comando, utilizando algumas poucas funções. Nesta seção apresentarei algumas funções básicas que são úteis conhecermos para que possamos realizar ações que não são possíveis serem realizadas através do RStudio.

# Do clica-clica para o digita-digita

Para iniciar um repositório local observado pelo git abra o terminal a partir da pasta que você deseja que o git observe, usando a linha de comando. No terminal digite:

```{r echo=TRUE, eval=FALSE}
git init
```

Para conectar um repositório local ao remoto
```{r echo=TRUE, eval=FALSE}
git remote add origin https://github.com/yourUserName/yourRepoName.git
git push -u origin master
```


Para clonar um repositório local
```{r echo=TRUE, eval=FALSE}
git clone https://gitlab.com/gitlab-tests/sample-project.git
```

Para preparar o arquivo para fazer um commit

```{r echo=TRUE, eval=FALSE}
git add <file-name OR folder-name>
git commit -m "COMMENT TO DESCRIBE THE INTENTION OF THE COMMIT"
```


Para copiar arquivos de um branch para outro branch dentro de um mesmo repositório. No branch em que o arquivo deve ser copiado digite:

```{r}
git checkout <nome do repo que contem arquivo a ser copiado> <Nome do arquivo com extensao>
```

O arquivo vai aparecer na área de stage do seu RStudio, na aba do git

[Referência](https://docs.gitlab.com/ee/gitlab-basics/start-using-git.html)




